【裁判字號】    89,上更(二),233
【裁判日期】    891003
【裁判案由】    重傷害等
【裁判全文】
臺灣高等法院臺南分院刑事判決          八十九年度上更(二)字第二三三號 Ｇ
      上  訴  人  臺灣臺南地方法院檢察署檢察官
      上  訴  人
      即  被  告  丁  ○  ○
      選任辯護人  許  雅  芬  律師
右上訴人因被告重傷害等案件，不服臺灣臺南地方法院八十四年度訴字第五八六號中
華民國八十四年八月十七日第一審判決（起訴案號：臺灣臺南地方法院檢察署八十三
年度偵字第一二八一九號），提起上訴，經判決後由最高法院第二次發回更審，本院
判決如左：
      主      文
原判決關於丁○○傷害人致重傷部分暨定執行刑部分，均撤銷。
丁○○共同傷害人之身體致重傷，處有期徒刑參年。
      事      實
一、丁○○因八十三年十月二十三日凌晨二時許，與林明慶、黃翬煌三人在臺南縣歸
    仁鄉大廟村六四之四一號丁○○家中唱卡拉ＯＫ玩樂，音量過大影響鄰居安寧，
    經鄰人丙○○前來勸阻，引起丁○○等人不悅，乃聯手共同毆打丙○○致後頭部
    瘀腫三‧三×二‧五公分、頭頂部瘀腫二‧五×二公分、左臉頰擦傷瘀腫四‧五
    ×二‧五公分、左足後跟擦傷一×一公分等傷害（此部分經判處罪刑確定）。丙○○不甘被毆，乃於同日下午六時許向臺南縣警察局歸仁分局媽廟派出所訴請偵
    辦。丁○○因而被通知至臺南縣警察局歸仁分局媽廟派出所製作筆錄，深為不滿
    ，於同日晚上二十二時三十分訊問製作筆錄後返家，邀同已成年之綽號「阿富」
    及另二不詳姓名成年男子，其中一人身材微胖、一人蓄留平頭，共同基於傷害犯
    意聯絡，由身材微胖之人，攜帶一長約三尺之木棍，前去臺南縣歸仁鄉大廟村六
    四之四三號，找丙○○理論，適丙○○家人均不在家，而暫留該處等候，至同日
    二十三時三十分許，丙○○之父、兄甲○○、乙○○自外返家，丁○○即責問乙○○（丙○○之兄）：「你們既然告我傷害了，為何還要恐嚇我．．．」，雙方
    發生言語衝突，「阿富」即出手毆打乙○○，甲○○上前拉架，身材微胖之人即
    持木棍毆打甲○○及乙○○，致甲○○受左下肢裂傷。丁○○帶同三人其中有人
    手持木棍，其客觀上能預見以木棍擊打可能使人眼睛受傷而致失明，但因其主觀
    上未預見被害人乙○○會因而眼睛失明，未阻止其同夥友人中身材微胖之不詳姓
    名成年男子，持三尺長之木棍擊打乙○○，致其左眼外傷性鞏膜破裂併眼窩底部
    骨折、視覺機能全部喪失無法回復，而發生重傷害之結果，並與傷害行為有相當
    因果關係。又供犯罪所用之木棍即為身材微胖者丟棄。
二、案經被害人甲○○、乙○○訴由臺南縣警察局歸仁分局移送臺灣臺南地方法院檢
    察署檢察官偵查起訴。
      理      由
一、訊之上訴人即被告丁○○矢口否認有上揭犯行，並辯稱：伊並無與「阿富」等人
    合議而毆傷被害人，亦無埋伏於被害人家前，伊是到派出所做完筆錄返家，再偕
    同以前雇用之臨時工綽號「阿富」及其二位友人到被害人的家去講和，雙方發生
    爭吵，乃至於鬥毆，因事出突然，伊來不及阻止，被害人之眼睛就被打傷，但不
    是伊出手打的云云。
二、經查右揭事實，業據被害人乙○○於警訊及偵查中指訴甚詳，核與現場另一被害
    人亦即被害人乙○○之父甲○○於警訊及本院調查中指陳之情節相符。而被告等
    人前去找被害人等理論同時即攜帶木棍一支，顯然已有傷害人之準備，且被害人
    甲○○、乙○○均受有傷害，亦有診斷書二份附警卷可稽。另被害人乙○○之傷
    害為左眼外傷性鞏膜破裂併眼窩底部骨折，有國立成功大學醫學院附設醫院診斷
    證明一紙在卷可稽，並據證人即成大醫院主治醫師戊○○於原審中到庭結證稱：
    「．．．依據電腦斷層檢查視神經之傷已無法醫治，目球已萎縮，功能完全喪失
    ，已無法回復」等語（詳見原審卷第五三頁背面、第五四頁），並有成大醫院八
    十四年十一月六日診斷證明書附於本院上訴卷可稽（詳見上訴字第一八七０號卷
    第五一頁）。經發回更審後本院為確認被害人左眼是否恢復視力，再傳喚證人戊○○到庭陳稱：「我們有作視神經掃描，眼睛視神經功能已喪失，．．八十四年
    五月四日醫院也作視神經測驗斷定其視神經萎縮，視功能無法恢復，所以八十四
    年五月八日排定時間檢查其視力比０．０２低，已無光覺」等語。則被害人乙○○之傷為刑法第十條第四項第一款之重傷害，至為灼然。參以被告於警訊中及迭
    次偵、審中均坦承稱係伊以前所僱臨時工綽號「阿富」朋友持木棍毆打被害人乙○○成傷，案發時係伊本人帶「阿富」等人一起去找被害人等情，並衡諸「阿富
    」等人與被害人乙○○、甲○○素不相識而無何恩怨可言，若非被告丁○○之授
    意，綽號「阿富」等三人應無參與毆打被害人父子之理。況設若被告確實係前往
    欲找被害人議和，理應避免人多吵雜致意見容易分歧而不易謀和，則又何須另帶
    綽號「阿富」等三人一同前往，且攜帶木棍，且發生毆擊被害人成傷之事實，足
    見被告係事先謀藉人多勢眾，俾於毆打被害人時取得優勢甚明，均足徵被告與綽
    號「阿富」及另二不詳姓名之成年男子有共同傷害之犯意聯絡甚明。查眼睛為人
    體脆弱之器官，持木棍毆擊人之眼睛，易致人失明，此應為客觀上能預見之事。
    被告既與綽號「阿富」等三人有傷害被害人之犯意聯絡，其中一人以木棍毆打被
    害人乙○○之眼睛而發生上開視覺機能全部喪失之重傷結果，且該結果與前述傷
    害犯行，有相當因果關係，自應共同負責。故被告上開所辯，顯係事後圖卸刑責
    之詞，不足採信，其事證明確，犯行洵堪認定。
三、查被告丁○○夥同綽號「阿富」及二不詳姓名之成年男子傷害被害人甲○○、乙○○成傷，就傷害甲○○部分。核該部分所為，係犯刑法第二百七十七條第一項
    普通傷害罪，就傷害乙○○致其受有一目視能毀敗之重傷害，核該部分所為，則
    係犯刑法第二百七十七條第二項後段傷害人致重傷罪。惟按刑法傷害致重傷結果
    為結果犯，而結果犯以行為人客觀上能預見而主觀上未預見者為限，公訴人認被
    告係觸犯刑法第二百七十八條第一項重傷罪，既為被告丁○○所否認，且依被害
    人乙○○、甲○○所指訴，被告丁○○等並非直接針對乙○○眼部攻擊，雖被告
    等人前往理論時，其中有人手持木棍，客觀上應能預見發生傷及人體器官，嗣引
    起一目視能毀敗之重傷害結果，固應負責，但應非被告與「阿富」等人主觀上所
    預見之共同犯意，所為係觸犯刑法第二百七十七條第二項後段傷害人致重傷罪。
    公訴人認被告丁○○等人係犯重傷害罪，尚有未洽，起訴法條，應予變更。又丁○○與已成年綽號「阿富」及二不詳姓名成年男子就上開犯行，互有犯意聯絡及
    行為分擔，均為共同正犯。所犯上開兩罪，係同時同地基於一行為而犯之，應依
    想像競合犯之規定，從情節較重之傷害人致重傷罪名處斷。
四、原審以被告丁○○罪證明確，因予論罪科刑，固非無見，惟原判決事實漏未載明
    被告丁○○與綽號「阿富」及另二不詳姓名之成年男子，就上開犯行係以共同傷
    害之犯意為之，竟於理由欄記載被告丁○○與綽號「阿富」及另二不詳姓名之成
    年男子，此部分行為應成立刑法第二百七十七條第二項後段傷害人致重傷罪，其
    理由顯失依據，而有未洽。又原判決就被告丁○○對傷害人足以致重傷之發生能
    預見等情，於事實及理由均未予以認定說明，卻論以被告丁○○上開傷害人致重
    傷罪刑，其判決理由矛盾且有理由不備之違法，亦有未洽。被告上訴意旨，空言
    否認有上開犯行，以及公訴人上訴意旨，謂量刑過輕，指摘原判不當，雖均無理
    ，惟原判決既有上述可議之處，自屬無可維持，應由本院將原判決關於被告丁○○傷害人致重傷部分暨定執行刑部分予以撤銷改判。爰審酌被告尚無不良素行、
    因一時衝動而犯罪之動機、手段上並非兇殘、及犯罪後造成被害人左眼失明及犯
    後已以房屋一棟作價賠償被害人，有土地登記簿謄本在卷足憑，態度良好等一切
    情節，量處如主文第二項所示之刑。至被告等人行兇所用木棍一支，雖係被告等
    人供犯罪所用之物，惟因犯後經丟棄而未扣案，不能證明其尚屬存在，爰不另為
    沒收之宣告，併此敘明。
據上論斷，應依刑事訴訟法第三百六十九條第一項前段、第三百六十四條、第三百條
、第二百九十九條第一項前段、刑法第二十八條、第二百七十七條第一項、第二項後
段、第五十五條，判決如主文。
本案經檢察官曾顯智到庭執行職務。
中    華    民    國      八十九      年      十      月      三        日
                                  臺灣高等法院臺南分院刑事第五庭
                                      審判長法官  茆    臺    雲
                                            法官  曾    平  杉
                                            法官  李    文    福
右正本證明與原本無異。
如不服本判決，應於判決送達後十日內向本院提出上訴狀，其未敘述理由者並應於提
出上訴狀後十日內向本院補提理由書（應附繕本)。
                                      法院書記官  李    良    倩
中    華    民    國      八十九      年      十      月      四        日
附錄本判決論罪科刑法條：
刑法第二百七十七條第二項：傷害人之身體或健康者，處有期徒刑、拘役或一千元以
                          下罰金。
                          犯前項之罪因而致人於死者，處無期徒刑或七年以上有
                          期徒刑，致重傷者，處三年以上十年以下有期徒刑。


司法院資訊處製作；財團法人民間司法改革基金會備份。
